臺灣桃園地方法院交通事件裁定　　　　100年度交聲字第962號
原處分機關　交通部公路總局新竹區監理所中壢監理站
異　議　人
即受處分人　楊舒雲
上列受處分人因違反道路交通管理處罰條例案件，對於交通部公
路總局新竹區監理所中壢監理站於民國100 年11月23日所為之壢
監裁字第裁53-ZAQ153932號違反道路交通管理事件裁決書所為之
處分，聲明異議，本院裁定如下：
    主  文
異議駁回。
    理  由
一、原處分意旨略以：本件異議人即受處分人楊舒雲於民國99年
    5 月6 日中午12時46分許，駕駛車牌號碼5180-QB 號自用一
    般小客車，行經國道一號泰山收費站北向第8 車道，因係未
    申裝戶行駛電子收費車道，經通知繳納通行費，逾期仍未補
    繳，為內政部警政署國道公路警察局第一警察隊警員依道路
    交通管理處罰條例第27條第1 項，以公警局交字第ZAQ15393
    2 號舉發違反道路交通管理事件通知單舉發「汽車行駛於應
    繳費之公路不依規定繳費（未申裝戶行駛電子收費車道）（
    99年05月06日12時46分過違規地點），經通知補繳，繳費期
    限100 年07月30日止未補繳」違反道路交通管理事件，異議
    人於法定期限內向交通部公路總局新竹區監理所中壢監理站
    陳述不服舉發，經原處分機關函請舉發單位調查，仍認受處
    分人有前開違規行為，乃於100 年11月23日，依據道路交通
    管理處罰條例第27條第1 項及道路交通管理事件統一裁罰基
    準表之規定，裁處受處分人罰鍰新臺幣（下同）3,000 元等
    語。
二、聲明異議意旨略以：異議人即受處分人楊舒雲，於99年5月6
    日中午12時46分許，駕駛車牌號碼5180-QB 號自用一般小客
    車，行經國道一號泰山收費站北向第8 車道，因未申裝戶行
    駛電子收費車道，經通知繳納通行費，逾期仍未補繳，遭內
    政部警政署國道公路警察局第一警察隊警員逕行舉發「汽車
    行駛於應繳費之公路不依規定繳費（未申裝戶行駛電子收費
    車道）（99年05月06日12時46分過違規地點），經通知補繳
    ，繳費期限100 年07月30日止未補繳」，並以公警局交字第
    ZAQ153932 號舉發違反道路交通管理事件通知單逕行舉發，
    惟異議人前未收受補繳通知書，經申訴查詢結果，係異議人
    戶籍地即春天別墅之管理員以「搬遷」之錯誤理由退回異議
    人之郵件，嗣電子收費受託機構明知異議人確實未收受補繳
    通知書，竟未再次寄送，反以公示送達之方式以為送達，然
    異議人因春天別墅管理委員之疏失，致根本不知道有補繳費
    用一事，實非異議人故意行為造成，原處分機關何以認異議
    人逾期未補繳通行費而逕裁處罰鍰？況自舉發違規照片觀之
    ，雖車牌號碼清晰，可確定為異議人所有之車輛，但無法看
    出異議人係行駛於高速公路之ＥＴＣ電子收費車道，是認原
    處分機關之裁決顯有錯誤，爰為此聲明異議請求撤銷原處分
    ，予以異議人免罰云云。
三、按汽車行駛於應繳費之公路、橋樑、隧道或輪渡，不依規定
    繳費者，處汽車所有人或駕駛人3,000 元以上6,000 元以下
    罰鍰，並追繳欠費，道路交通管理處罰條例第27條第1 項定
    有明文。又車輛不依規定繳納通行費，營運單位之自動收費
    系統應將該用路人車輛之車種、牌照號碼、通行時間、地點
    、行駛方向等予以記錄並照相或錄影存記，營運單位再依本
    局查明之車籍資料，製發「補繳通行費及作業處理費通知單
    」，追繳通行費並加收作業處理費用。而用路人應依「補繳
    通行費及作業處理費通知單」所列金額及繳費期限完成補繳
    ，逾補繳期限截止日未繳納者，應依法舉發，97年7 月18日
    修正後「交通部臺灣區○道○○○路局電子收費申裝及欠費
    追繳作業注意事項」第13點、第17點及「公路通行費徵收管
    理辦法」第15條分別定有明文。
四、次按行為人有道路交通管理處罰條例所規範之情形者，應填
    製舉發違反道路交通管理事件通知單，並於被通知人欄予以
    勾記，其通知聯依下列規定辦理：‧‧‧四、逕行舉發者，
    應按已查明之資料填註車牌號碼、車輛種類、車主姓名及地
    址，並於通知單上方空白處加註逕行舉發之文字後，由舉發
    機關送達被通知人，違反道路交通管理事件統一裁罰基準及
    處理細則第11條第1 項第4 款定有明文。再按處理違反道路
    交通管理事件，有關文書送達之規定，依行政程序法之規定
    。送達由郵政機關送達者，以一般郵遞方式為之，但文書內
    容對人民權利義務有重大影響者應為掛號，行政程序法第67
    條、第68條第1 項、第3 項分別訂有明文。又按送達於應受
    送達人之住居所、事務所或營業所為之；於應送達之處所不
    獲會晤應受送達人時，得將文書付與有辦別事理能力之同居
    人、受僱人或應送達處所之接收郵件人員。另對於當事人之
    送達，若應為送達之處所不明者，行政機關得依申請，准為
    公示送達，無人為公示送達之申請者，行政機關為避免行政
    程序遲延，認為有必要時，得依職權命為公示送達而公示送
    達刊登政府公報或新聞紙者，自最後刊登之日起，經20日發
    生效力，違反道路交通管理事件統一裁罰標準及處理細則第
    5 條、行政程序法第72條第1 項前段、第73條第1 項、第78
    條第1 項第1 款、第2 項、第81條前段亦分別定有明文。
五、經查，異議人遭逕行舉發於99年5 月6 日中午12時46分許，
    駕駛車牌號碼5180-QB 號自用一般小客車，因未申裝戶行經
    國道一號泰山收費站北向電子設備收費第8 車道時，未自動
    扣款繳納國道高速公路通行費，嗣經交通部臺灣區○道○○
    ○路局電子收費受託機構遠通電收股份有限公司（下稱遠通
    電收公司）寄發補繳通知單，異議人未依期限補繳通行費，
    而為內政部警政署國道公路警察局第一警察隊逕行舉發，並
    經原處分機關依法裁罰異議人罰鍰在案等情，為異議人所不
    爭執，並有交通部公路總局新竹區監理所中壢監理站壢監裁
    字第裁53-ZAQ153932號違反道路交通管理事件裁決書、內政
    部警政署國道公路警察局舉發違反道路交通管理事件通知單
    暨舉發照片各1 份在卷可考。惟異議人仍執前揭情詞置辯，
    然查：
 (一) 遠通電收公司寄發之補繳通知單，係於99年6 月4 日經郵務
    機關以雙掛號之方式寄送至異議人違規當時之戶籍地址「桃
    園縣中壢市○○里○○○街76巷46號」，因未獲會晤異議人
    本人，由異議人住所地即春天別墅社區管委會之受雇人收受
    ，此有春天別墅社區管委會蓋印之收發戳章可稽，嗣該社區
    管委會以「搬遷」為由退回郵件，繼國公路警察局依行政程
    序法第78條之規定，於10 0年7 月5 日於行政院公報第17卷
    第124 期交通建設篇為公示送達（公告序號：第41 8號，公
    告期間自100 年7 月5 日起至100 年7 月24日止），此有、
    全戶戶籍資料（完整姓名）查詢結果、交通部臺灣區○道○
    ○○路泰山收費站100 年11月16日高泰業字第1000 00 2976
    號函暨檢附之高速公路委託遠通電收公司辦理電子收費業務
    送達證書、行政院公報各1 份在卷可稽，其送達程序於法核
    無不合，應認本件補繳通知單業已於辦理公示送達日起，經
    20日（即100 年7 月24日）發生合法送達效力。
 (二) 另交通監理機關處理違規件數繁多，僅能就異議人原登記車
    籍地、戶籍地或異議人之住所地送達文書，而送達不論係親
    自收受或寄存送達、甚或公示送達，如屬有效之送達，則受
    處分人之權益包括陳述意見之機會，業已受到保障，至於受
    處分人事實上是否知悉該公告或通知內容，則應由受處分人
    自行負責，要難令舉發機關負擔實際親告之通知義務，否則
    寄存或公示送達之法定送達方式，豈不形同具文。而異議人
    住居社區之管委會以何理由退回郵件，當係基於清楚明瞭社
    區住戶之實際住居狀況所為之決定，其退件理由是否錯誤，
    異議人當時是否確實住居於該處，交通監理機關或郵務機關
    無從查證，是遠通電收公司交寄之補繳通知書，經異議人戶
    籍地址即春天別墅社區管委會以「搬遷」為由退回郵件，是
    否該社區管委會之疏失造成，致異議人未實際收受本案通行
    費補繳通知單，其不利益應自行承擔，非得據為其未依限繳
    納罰鍰之藉口。從而，遠通電收公司既將補繳通知單合法送
    達於異議人，該補繳期限自應起算，異議人未於補繳期限內
    補繳通行費，依前揭「交通部臺灣區○道○○○路局電子收
    費申裝及欠費追繳作業注意事項」第17點，內政部警政署國
    道公路警察局第一警察隊自得開立本件舉發通知單，對其逕
    行舉發，於法有據，異議人上開辯解，尚難謂可採。
 (三) 至異議人另辯以舉發照片僅能清楚看出車牌號碼，無法看出
    異議人係行駛於高速公路之ＥＴＣ電子收費車道云云。本院
    向交通部臺灣區○道○○○路局泰山收費站電詢回覆：泰山
    收費站北向第八車道於99年5 月6 日凌晨變更為ＥＴＣ車道
    ，於變更當時所有設備包含告示牌等均已設立完畢等語明確
    ，有本院辦理刑事案件電話紀錄查詢表（見本院卷第22頁）
    在卷可證，並有照片3 張（見本院卷第24頁）為佐，另本院
    審閱逕行舉發採證照片，亦有註明「099 年05月06日12：46
    泰山收費站北（第8 車道）」等文字（見本院卷第8 頁），
    均足認於上揭時間、地點確駕駛車牌號碼5180-QB 號自用一
    般小客車通過國道一號泰山收費站北向第8 車道乙情甚明，
    是認異議人前揭所辯，係屬卸責之詞，洵無足取。
六、綜上所述，異議人確於遠通電收公司依法送達補繳通知單後
    ，未於繳納期限內補繳之，核其所為，確已該當道路交通管
    理處罰條例第27條第1 項所定「汽車行駛於應繳費之公路不
    依規定繳費」之處罰要件，原處分機關依道路交通管理處罰
    條例第27條第1 項及違反道路交通管理事件統一裁罰基準表
    規定，裁處異議人3,000 元罰鍰之處分，核無違誤，異議人
    本件異議為無理由，應予駁回。
七、據上論斷，應依道路交通案件處理辦法第18條，裁定如主文
    。
中    華    民    國    100   年    12    月    30    日
                           交通法庭  法  官  陳郁融
以上正本證明與原本無異。
如不服本裁定，應於裁定送達後5 日內向本院提出抗告狀。
                                     書記官  陳亭竹
中    華    民    國   101    年    1     月    2     日